【裁判字號】    91,自,246
【裁判日期】    920609
【裁判案由】    妨害自由等
【裁判全文】
臺灣士林地方法院刑事判決                          九十一年度自字第二四六號
    自  訴  人  甲○○
    擔當自訴人  臺灣士林地方法院檢察署檢察官
    被      告  乙○○
右列被告因妨害自由等案件，經自訴人提起自訴，本院判決如左：
    主  文
乙○○無罪。
    理  由
一、自訴意旨略以：被告乙○○於民國九十一年十二月三日下午八時二十分許，在台
    北市○○○路三四二號騎樓處，強行拉住自訴人之手，不讓自訴人行經該處，並
    做勢要毆打自訴人，自訴人要離去時，被告並辱罵自訴人「瘋女人」等語，因認
    被告涉有妨害自由及公然侮辱等罪嫌云云。
二、按犯罪事實應依證據認定，無證據不得推定其犯罪事實；不能證明被告犯罪者，
    應諭知無罪之判決，刑事訴訟法第一百五十四條、第三百零一條第一項分別定有
    明文。又按刑事訴訟法第一百六十一條已於九十一年二月八日修正公布，修正後
    同條第一項規定：檢察官就被告犯罪事實，應負舉證責任，並指出證明之方法。
    此項規定，於自訴程序同有適用。因此，自訴人對於其所自訴之被告犯罪事實，
    應負提出證據及說服之實質舉證責任。倘自訴人所提出之證據，不足為被告有罪
    之積極證明，或其闡明之證明方法，無從說服法官以形成被告有罪之心證，基於
    無罪推定之原則，自應為被告無罪判決之諭知，有最高法院九十一年度台上字第
    五五九七號判決意旨參照。
三、查自訴人認被告乙○○涉有妨害自由及公然侮辱罪嫌，係以自訴人之指訴為據。
    訊據被告乙○○堅詞否認涉有妨害自由及公然侮辱罪嫌，辯稱伊當天並未與自訴
    人發生衝突，亦未強行拉住自訴人之手，亦未辱罵自訴人「瘋女人」等語。
四、經查，自訴人雖主張被告於右揭時地，強行拉住自訴人之手，不讓自訴人行經該
    處，並辱罵自訴人「瘋女人」等情，然為被告所否認。查自訴人提出本件自訴，
    僅以自訴人之指訴為據，並未提出其他證據加以證明。然按自訴人之指訴，係以
    被告受到有罪判決為目的，其指訴之證明力自然較為薄弱，未有其他證據補強證
    明，實難盡信。且查證人即被告之母蔡麗鳳到庭證稱：當天被告並未與自訴人發
    生衝突，亦未辱罵自訴人瘋女人等語（見本院九十二年五月十二日訊問筆錄），
    且自訴人亦自承當天被告之母親有在現場，是證人所述尚屬可採，應認自訴人之
    指訴尚存有合理之懷疑。綜上，自訴人對於其所自訴之被告犯罪事實，應負提出
    證據及說服之實質舉證責任，自訴人自始未提出任何證據以供本院調查，所為指
    訴自不足為被告有罪之積極證明，無從說服法官以形成被告有罪之心證，基於無
    罪推定之原則，自應為被告無罪判決之諭知。
五、自訴人經本院合法傳喚無正當理由不到庭，本院依刑事訴訟法第三百三十一條第
    一項、第二項規定通知檢察官擔當訴訟，附此敘明。
據上論斷，應依刑事訴訟法第三百四十三條、第三百零一條第一項、第三百三十一條
第一項、第二項，判決如主文。
本案經檢察官鄭世揚到庭執行職務
中      華      民      國    九十二    年      六      月      九      日
                                  臺灣士林地方法院刑事第四庭
                                      法  官  王  俊  雄
右正本證明與原本無異。
如不服本件判決，得自判決送達之日起十日內，向本院提起上訴。
                                      書記官  楊  錫  芬
中      華      民      國    九十二    年      六      月     十二     日


司法院資訊處製作；財團法人民間司法改革基金會備份。
